臺灣高等法院刑事判決　　　　　　　 100年度上訴字第1896號
上　訴　人
即　被　告　鄭凱彬
上列上訴人因偽造文書案件，不服臺灣板橋地方法院100年度訴
字第855號，中華民國100年5月6日第一審判決（起訴案號：臺灣
士林地方法院檢察署99年度偵字第2866號），提起上訴，本院判
決如下：
    主  文
上訴駁回。
    理  由
一、依刑事訴訟法第350條、第361條、第362條、第367條規定，
    不服地方法院之第一審判決而上訴者，須提出上訴書狀，並
    應敘述具體理由，為上訴必備之程式；其所提出之書狀未敘
    述上訴理由，或僅曾以言詞陳述上訴理由者，均應於上訴期
    間屆滿後20日內補提理由書於第一審法院。第一審法院經形
    式審查，認逾期未補提上訴理由者，應定期間先命補正；逾
    期未補正者，為上訴不合法律上之程式，應以裁定駁回。倘
    已提出上訴理由，但所提非屬具體理由者，則由第二審法院
    以上訴不合法律上之程式，判決駁回。而所謂具體理由，必
    係依據卷內既有訴訟資料或提出新事證，指摘或表明第一審
    判決有何採證認事、用法或量刑等足以影響判決本旨之不當
    或違法，而構成應予撤銷之具體事由，始克當之（例如：依
    憑證據法則具體指出所採證據何以不具證據能力，或依憑卷
    證資料，明確指出所為證據證明力之判斷如何違背經驗、論
    理法則）；倘僅泛言原判決認定事實錯誤、違背法令、量刑
    失之過重或輕縱，而未依上揭意旨指出具體事由，或形式上
    雖已指出具體事由，然該事由縱使屬實，亦不足以認為原判
    決有何不當或違法者（例如：對不具有調查必要性之證據，
    法院未依聲請調查亦未說明理由，或援用證據不當，但除去
    該證據仍應為同一事實之認定），皆難謂係具體理由，俾與
    第二審上訴制度旨在請求第二審法院撤銷、變更第一審不當
    或違法之判決，以實現個案救濟之立法目的相契合，並節制
    濫行上訴（最高法院97年度台上字第892號刑事判決意旨參
    照）。
二、被告上訴意旨略以：其前因犯殺人罪而被通緝，為躲避才行
    使偽造健保卡，在歷次審理中均坦承犯行，請審酌被告所犯
    犯行之動機、手段，對被害人所生之危害及犯後坦承犯行之
    態度等一切情狀，從輕量刑云云。
三、經查：上訴人即被告鄭凱彬前因殺人案件經通緝，為躲避查
    緝，遂與綽號「智勇」之成年男子共同基於偽造特種文書之
    犯意，於民國97年間某日，在臺中市某處，以新臺幣（下同
    ）12,000元之代價，由被告提供相片及其兄鄭威德之年籍資
    料予「智勇」，再由「智勇」據以偽造鄭威德之全民健康保
    險卡後交付被告，足以生損害於鄭威德及核發健保卡之正確
    性。嗣被告於99年5月20日零時20分許，在臺中市○○區○
    ○路3段257號12樓之8為警搜索查獲後，竟基於行使偽造特
    種文書及行使偽造私文書之犯意，出示前揭偽造之鄭威德健
    保卡供警查核，並冒用鄭威德名義應訊，接續於不同時、地
    ，在不同文件上偽造「鄭威德」之署押，其中在自願受搜索
    同意書及刑事委任狀所偽造之「鄭威德」簽名及指印，係表
    示鄭威德同意接受搜索及委任尤雯雯律師擔任辯護人之意，
    而屬偽造私文書，並將偽造完成之上揭私文書，交付臺中市
    警察局大甲分局偵查隊警員以行使，嗣於同日22時53分許，
    於中部打擊規罪中心進行複訊時，被告復接續於訊問筆錄上
    偽造「鄭威德」簽名及指印各1枚，足生損害於鄭威德、尤
    雯雯律師及司法機關對犯罪偵查之正確性。上揭犯罪事實，
    業據被告於偵查及原審審理時坦承不諱，核與證人即製作被
    告警詢筆錄員警林正偉於偵查中結證情節相符，復有內政部
    警政署刑事警察局99年6月25日刑紋字第0990087136號函等
    在卷可稽，足認被告自白與事實相符，堪以採信，被告犯行
    洵堪認定，應予依法論科。核被告所為係行使偽造特種文書
    罪、行使偽造私文書罪。其偽造署押行為，係偽造私文書之
    階段行為；偽造特種文書及私文書後，復持以行使，偽造之
    低度行為皆為行使之高度行為所吸收，均不另論罪。再被告
    冒名應訊，主觀上當然有自始至終在同一刑事案件各階段中
    偽造私文書及署押之意思，應為接續犯，論以一罪。故被告
    同次為警查獲後之其餘文件上偽造「鄭威德」署押行為，因
    同一犯意接續侵害相同之單一法益，自不另論處。另被告所
    犯行使偽造特種文書及行使偽造私文書2罪間，犯意各別，
    行為互殊，應予分論併罰。原審審酌被告行使偽造之證件，
    並冒用他人名義應訊，意圖規避刑責之犯罪動機，兼衡其犯
    罪目的、手段、犯罪對被害人所生之危害、影響司法機關偵
    辦刑事案件之正確性，及犯罪後坦承犯行之態度等一切情狀
    ，分別量處有期徒刑4月、4月，並定執行刑有期徒刑7月及
    諭知易科罰金之折算標準，均已詳敘其所憑證據、認定理由
    及量刑依據。從形式上觀察，原判決已敘明審酌刑法第57條
    所列事項之理由，並無認定事實錯誤、量刑瑕疵或違背法令
    之情形。被告上訴意旨僅泛稱其係前因犯殺人罪而被通緝，
    為躲避才行使偽造健保卡，在歷次審理中均坦承犯行，請審
    酌被告所犯犯行之動機、手段，對被害人所生之危害及犯後
    坦承犯行之態度等一切情狀，從輕量刑云云，非依據卷內訴
    訟資料或提出新事證，具體指摘或表明第一審判決有何足以
    影響判決本旨之不當或違法，而構成應予撤銷之具體事由，
    與刑事訴訟法第361條第2項所稱「具體理由」，尚非相當。
    揆諸上開說明，被告上訴應認違背刑事訴訟法第361條第2項
    「上訴書狀應敘述具體理由」之規定，依同法第367條前段
    規定，應以判決駁回上訴，並不經言詞辯論為之。
四、據上論斷，應依刑事訴訟法第367條前段、第372條，判決如
    主文。
中    華    民    國   100    年    6     月    29    日
                  刑事第十三庭審判長法  官  曾德水
                                    法  官  王復生
                                    法  官  楊貴雄
以上正本證明與原本無異。
偽造私文書部分，如不服本判決，應於收受送達後10日內向本院
提出上訴書狀，其未敘述上訴之理由者並得於提起上訴後10日內
向本院補提理由書（均須按他造當事人之人數附繕本）「切勿逕
送上級法院」。
偽造全民健保卡部分，不得上訴。
                                    書記官  廖純瑜
中    華    民    國   100    年    6     月    29    日